臺灣臺北地方法院刑事判決　　　　　　　　　　　　　九十年度易字第一四三二號
　　公　訴　人　臺灣臺北地方法院檢察署檢察官
　　被　　　告　戊○○
　　選任辯護人　何兆龍律師
　　　　　　　　梁育純律師
右列被告因業務侵占案件，經檢察官聲請簡易判決處刑（九十年度偵字第一九一五
號），本院簡易庭認不宜以簡易判決處刑移送前來，經本院刑事庭以通常程序審理，
判決如左：
    主  文
戊○○連續意圖為自己不法之所有，而侵占對於業務上所持有之物，處有期徒刑柒月
。
    事  實
一、戊○○自民國八十九年九月六日起至九十年一月三十一日止擔任設於臺北市○○
    路○段九十五號三樓北都汽車股份有限公司（下稱北都公司）敦化營業所（臺北
    市○○路○段二號一樓）業務員，負責汽車銷售、收取車款及保險費等業務，為
    從事業務之人。其竟基於意圖為自己不法之所有之概括犯意，連續於如附表各編
    號所示之時間、地點，向客戶曹淑真收取如附表各編號所示之車款及保險費後，
    將該等業務上所收取之款項予以侵占入己，再貸與不知情之友人己○○使用，而
    未繳回北都公司，合計侵占之金額達新臺幣（下同）二十八萬一千元。嗣經北都
    公司於九十年一月二十日交車日下午通知丙○○繳交車款，始查悉上情。
二、案經北都公司代表人甲○○訴由臺北市政府警察局松山分局報告臺灣臺北地方法
    院檢察署檢察官偵查起訴。
    理  由
一、訊據被告於本院審理時固坦承於右揭時、地收取證人曹淑真交付之車款及保險費
    共二十八萬一千元後，將款項全數交給友人己○○，未繳回北都公司之事實，惟
    矢口否認有業務侵占之犯行，辯稱：依公司規定客戶需將車款、手續費整筆繳足
    才能交車，其就將丙○○陸續繳交之車款寄放在友人己○○處，再將己○○所簽
    發面額二十八萬一千元之支票交給公司，作為丙○○之車款，其中保險費二萬四
    千元之支票其兌領後即繳付保險公司，後來係因己○○疏於將錢存入銀行而跳票
    ，其並無侵占之故意云云。
二、經查：
  (一)被告於右揭期間任職北都公司敦化營業所擔任業務員，於如附表各編號所示之時
    間、地點，向客戶曹淑真收取如附表各編號所示之車款及保險費共二十八萬一千
    元，未繳回北都公司之事實，業據告訴人北都公司之代理人丁○○指訴綦詳，復
    經證人丙○○於偵查及本院調查時結證詳確，並有北都豐田汽車公司員工人事資
    料、被告勞工保險退保申請表、丙○○簽立之確認書、訂購合約書影本各一紙及
    保證責任臺北市第一信用合作社南港分社九十年一月十六日北市一信港字第○○
    一號函附支票影本二紙在卷足憑，堪以認定。
  (二)其次，被告於本院簡易庭調查時已供明：其把錢借給朋友等語，且證人己○○於
    本院調查時亦結證稱：戊○○於九十年一月中旬陸續拿丙○○的車款給伊，說此
    筆錢在過年後（即一月二十九日後）才要交給北都公司，其就跟被告說伊先把錢
    存入自己工程公司的戶頭，讓公司可以靈活運用此筆款項等語，足見被告陸續收
    取上開車款後，即基於為自己不法之所有之意圖加以據為己有，再將各筆款項轉
    借予友人己○○使用，並非單純寄放甚明。且證人即北都公司課長乙○○於本院
    調查時已陳明：公司規定業務員收取車款後要直接繳回公司等語甚詳，此為被告
    所是認；又證人丙○○訂購之汽車交車日係九十年一月二十日，此據證人曹淑真
    證述在卷，於此交車日前證人曹淑真須向北都公司及保險公司繳足全部車款及保
    險費，亦為被告所明知，而被告卻在收取證人丙○○之車款及保險費後旋即將款
    項借予友人己○○使用，未直接繳回北都公司，是以其係基於為自己不法之所有
    之意圖，將證人丙○○交付之上開車款侵占入己，再供己轉借予友人使用益明。
  (三)至被告雖辯稱：其兌領證人曹淑真繳交汽車保險費面額二萬四千元之支票後即繳
    付保險公司，並將己○○所簽發面額二十八萬一千元之支票交給公司作為丙○○
    之車款，但後來己○○疏於將錢存入銀行始跳票云云。然而，證人曹淑真於九十
    年一月十九日交付被告作為繳交汽車保險費之上開支票，經被告於當日提示兌現
    後並未繳付保險公司，迄同年一月三十一日始將該筆保險費繳入保險公司等情，
    業經證人曹淑真、告訴人代理人丁○○分別於本院調查及審理時陳明在卷，足見
    被告於兌領上開保險費當日，並未將款項繳入保險公司，而係於同年一月二十日
    北都公司發現其侵占車款後，始於同年一月三十一日將上開保險費繳入保險公司
    。又北都公司於九十年一月二十日交車日通知證人丙○○繳交車款時，已發現被
    告未將丙○○之車款繳回公司，而向被告追討，其始坦承將錢交給己○○，經北
    都公司要求被告於當日將上開車款繳回公司，其卻推稱錢在己○○甲存戶頭無法
    以金融卡提領，己○○之支票也用完，需再申請才能簽發予公司，至同年月二十
    九日過年後第一天銀行開始營業，北都公司要求被告繳回現金車款，其卻交付一
    紙己○○為發票人、面額二十八萬一千元之支票，當日經提示卻因存款不足而退
    票等情，業據證人乙○○結證甚詳，復有支票及退票理由單影本各一紙存卷足佐
    ，顯見被告明知證人丙○○之車款及保險費應在九十年一月二十日交車日前全數
    繳付公司及保險公司，卻擅自將該等款項處分運用，而借予友人己○○，且迄交
    車期限屆至仍無意將該筆車款及保險費繳回北都公司及保險公司，經北都公司催
    討始於同年月二十九日交付上開支票，經提示卻不獲兌現，益徵被告具有侵占上
    開車款及保險費之故意。又證人己○○雖證稱：被告把錢交付伊，其就開一張面
    額及發票日均未填寫之支票交付被告，讓他填過年後之時間兌領等語，然此乃被
    告擅自將上開款項貸與證人己○○後，雙方間關於清償方式（以支票清償）及時
    間（過年後清償）之約定，而按侵占罪係即成犯，凡對自己持有之他人所有物，
    有變易持有為所有之意思時，即應構成犯罪，縱事後將侵占之物設法歸還，亦無
    解於罪名之成立（最高法院四十三年台上字第六七五號判例意旨參照），是以被
    告經北都公司催討後，縱將證人己○○所交付清償借款之上開支票繳付北都公司
    ，作為歸還證人曹淑真之車款，亦無解於其前已成立之業務侵占罪名。
綜右所述，被告以上開情詞置辯，不足採信。本件事證明確，被告犯行堪以認定，應
依法論科。
二、核被告所為，係犯刑法第三百三十六條第二項之業務侵占罪。其先後多次侵占犯
    行，時間緊接，方法相同，觸犯構成要件相同之罪名，顯係基於概括犯意而為之
    ，為連續犯，應依刑法第五十六條之規定論以一罪，並加重其刑。爰審酌被告並
    無犯罪前科，有臺灣高等法院檢察署刑案紀錄簡覆表一件在卷可稽，素行非劣，
    惟犯罪後仍飾詞否認犯行，經告訴人自被告薪資中扣抵五萬一千元後尚積欠二十
    三萬元，迄今未與告訴人達成和解，及犯罪之目的、手段、智識程度為高中畢業
    、所生危害及犯罪後之態度等一切情狀，量處如主文所示之刑，以示懲儆。
據上論斷，應依刑事訴訟法第四百五十二條、第二百九十九條第一項前段，刑法第五
十六條、第三百三十六條第二項，罰金罰鍰提高標準條例第一條前段，判決如主文。
本案經檢察官俞秀端到庭執行職務
中    華    民    國      九十一      年      二      月      二十七    日
                                      臺灣臺北地方法院刑事第八庭
                  法  官  張筱琪
右正本證明與原本無異。
如不服本判決，應於判決送達後十日內向本院提出上訴狀(應抄附繕本)。告訴人
或被害人如對於本判決不服者，應具備理由請求檢察官上訴，其上訴期間之計算
係以檢察官收受判決正本之日期為準。
                                          書記官  吳一凡
中    華    民    國      九十一      年      三      月        八      日
中華民國刑法第三百三十五條
意圖為自己或第三人不法之所有，而侵占自己持有他人之物者，處五年以下有期徒刑
、拘役或科或併科一千元以下罰金。
前項之未遂犯罰之。
中華民國刑法第三百三十六條
 (公務公益侵占罪、業務侵占罪)
對於公務上或因公益所持有之物，犯前條第一項之罪者，處一年以上七年
以下有期徒刑，得併科五千元以下罰金。
對於業務上所持有之物，犯前條第一項之罪者，處六月以上五年以下有期
徒刑，得併科三千元以下罰金。
前二項之未遂犯罰之。
附表：
┌──┬─────────┬─────────────┬────────┐
│編號│    時  間      │    地      點            │金額（新臺幣）  │
│    │                  │                          │                │
├──┼─────────┼─────────────┼────────┤
│一  │九十年一月十四日交│臺北市○○街十二之一號    │二十萬元        │
│    │付被告支票一紙（經│                          │                │
│    │被告提示兌現）    │                          │                │
├──┼─────────┼─────────────┼────────┤
│二  │九十年一月十八日交│臺北市○○街十二之一號    │一萬八千元      │
│    │付被告支票一紙（經│                          │                │
│    │被告提示兌現）    │                          │                │
├──┼─────────┼─────────────┼────────┤
│三  │九十年一月十九日交│臺北市○○街十二之一號    │三萬九千元      │
│    │付被告現金        │                          │                │
│    │                  │                          │                │
├──┼─────────┼─────────────┼────────┤
│四  │九十年一月十九日交│臺北市○○街十二之一號    │二萬四千元      │
│    │付被告支票一紙（經│                          │                │
│    │被告提示兌現）    │                          │                │
├──┴─────────┴─────────────┴────────┤
│                                                                      │
│合計：新臺幣二十八萬一千元                                            │
│                                                                      │
└───────────────────────────────────┘
